臺北高等行政法院判決
　　　　　　　　　　　　　　　　　　 96年度簡字第00509號
原　　　告　甲○○
被　　　告　財政部臺灣省北區國稅局
代　表　人　陳文宗（局長）住同上
　　　　　　　　　　　　　送達.
上列當事人間因綜合所得稅事件，原告不服財政部中華民國96年
5 月25日臺財訴字第09600159420 號（案號：第00000000號）訴
願決定，提起行政訴訟，本院判決如下：
    主  文
原告之訴駁回。
訴訟費用由原告負擔。
    事實及理由
一、程序說明：
（一）本件因屬不服行政機關所為補徵稅額處分而涉訟，其訟爭
      之儲蓄投資特別扣除額為新臺幣（下同）134,790 元，所
      核課之稅額係在200,000 元以下，依行政訴訟法第229 條
      第1 項第1 款、第2 項規定及司法院民國（下同）92年9
      月17日（92）院臺廳行一字第23681 號令，應適用簡易程
      序，本院並依同法第233 條第1 項規定，不經言詞辯論，
      逕行裁判。
（二）本件原告起訴時，被告之代表人為凌忠嫄，嗣於訴訟中變
      為陳文宗，茲據新任代表人具狀聲明承受訴訟，經核無不
      合，應予准許。
二、事實概要：
　　原告93年度綜合所得稅結算申報，未列報扶養親屬賴傅靜安
    所有桃園縣桃園市○○○街50號房屋（下稱系爭房屋）租賃
    所得，被告所屬桃園縣分局初查以該房屋93年度有政新資訊
    有限公司設籍營業，乃以95年1 月6 日第0000000000號綜合
    所得稅核定通知書核定租賃所得12,424元、綜合所得總額為
    1,361,151 元，儲蓄投資特別扣除額為58,103元，淨額為54
    4,048 元，補徵應納稅額26,999元（第一次核定），復以95
    年9 月13日第0000000000號核定通知書核定綜合所得總額1,
    437,838 元，儲蓄投資特別扣除額86,231元，綜合所得淨額
    592,607 元，補徵應納稅額6,312 元（第二次核定）。原告
    對核定其扶養親屬賴傅靜安租賃所得為12,424元及儲蓄投資
    特別扣除額為58,103元不服，主張並無租賃所得且儲蓄投資
    特別扣除額有誤云云，於95年11月2 日具文申請復查。案經
    被告所屬桃園縣分局依更正程序，以95年11月20日第000000
    0000號核定通知書變更核定綜合所得總額為1,437,838 元、
    儲蓄投資特別扣除額為134,790 元、淨額為544,048 元。原
    告不服，於95年11月10日具文向被告所屬桃園縣分局表示其
    95年11月2 日文係申請復查，請仍依復查程序審理，被告所
    屬桃園縣分局乃依復查程序審理認為：系爭房屋確供政新資
    訊有限公司營業使用，系爭儲蓄投資特別扣除額原漏計原告
    扶養親屬賴德金、賴傅靜安及賴彥霖取自中聯信託投資股份
    有限公司桃園分公司利息76,687元，原查遂更正為134, 790
    元並無不合；原核定原告配偶、扶養親屬營利所得合計37,4
    27元，其中原告配偶取自嘉新食品化纖股份有限公司營利所
    得140 元已計入儲蓄投資特別扣除額，另原查於95年10月20
    日以北區國稅桃縣二字第0951040339號函通知原告提示因投
    資上市公司股票之取得日期、轉讓日期及股利配發日期等證
    明文件供核，惟迄未提示，原核定並無不合，遂以96年2 月
    5 日北區國稅法二字第0960016243號復查決定，予以駁回，
    未獲變更（下稱原處分）。原告就儲蓄投資特別扣除額部分
    ，仍表不服，提起訴願，亦遭決定駁回，遂提起本件行政訴
    訟。
三、當事人聲明：
（一）原告聲明：
    1.訴願決定及原處分均撤銷。
    2.訴訟費用由被告負擔。
（二）被告聲明：
    1.駁回原告之訴。
    2.訴訟費用由原告負擔。
四、兩造爭點要領：
（一）原告主張之理由：
    1.訴願決定謂「是公開發行並上市之記明股票股利得否適用
      投資特別扣除之規定，應以該股利之取得日期為斷，而其
      獲配股利之所得所屬期間，或其股票於何時取得，則非所
      問」，實違反所得稅法第17條之3規定。按所得稅法第17
      條之3 「自中華民國八十八年一月一日起取得公司公開發
      行並上市之記名股票之股利」，應解釋為「自中華民國八
      十八年一月一日起取得公司公開發行並上市之記名股票」
      所產生之「股利」。非如所謂之「其股票於何時取得，則
      非所問」，此法律見解有待鈞院斟酌審認。
    2.又查綜合所得稅結算申報書說明九項下，明文「儲蓄投資
      特別扣除額：…87年12月31日以前取得公開發行並上市的
      緩課記名股票，於…或送集保公司時的營利所得，合計全
      年不超過萬元者，得全數扣除。」因此，其扣除之基準時
      自為取得股票之日期，而非屬股利之日期。
（二）被告主張之理由：
    1.按「儲蓄投資特別扣除：納稅義務人及與其合併報繳之配
      偶暨受其扶養親屬於金融機構之存款、公債、公司債、金
      融債券之利息、儲蓄性質信託資金之收益及公司公開發行
      並上市之記名股票之股利，合計全年不超過二十七萬元者
      ，得全數扣除。」「納稅義務人及與其合併報繳之配偶暨
      受其扶養親屬，自中華民國八十八年一月一日起取得公司
      公開發行並上市之記名股票之股利，不適用第十七條第一
      項第二款第三目第三小目儲蓄投資特別扣除之規定。」行
      為時所得稅法第17條第1 項第2 款第3 目之3 前段及第17
      條之3 分別定有明文。
    2.原告93年度綜合所得稅結算申報，經原查第2 次核定綜合
      所得總額1,437,838 元，儲蓄投資特別扣除額86,231元，
      綜合所得淨額592,607 元，補徵應納稅額6,312 元，嗣原
      查函復原告更正核定儲蓄投資特別扣除額為134,790 元，
      綜合所得淨額544,048 元，補徵應納稅額0 元。
    3.原告主張儲蓄投資特別扣除額有誤，按所得稅法第17條之
      3 應解釋為「自中華民國88年1 月1 日起取得公司公開發
      行並上市之記名股票」所產生之「股利」，而非訴願決定
      所謂之「其股票於何時取得，則非所問」等語。
    4.查為配合兩稅合一制度之實施，納稅義務人及與其合併報
      繳之配偶暨受其扶養親屬，自88年1 月1 日起取得公司公
      開發行並上市之記名股票之股利，首揭所得稅法第17條之
      3 已明定，不適用同法第17條第1 項第2 款第3 目之3 儲
      蓄投資特別扣除之規定，是公開發行並上市之記名股票股
      利，得否適用儲蓄投資特別扣除之規定，應以該股利之「
      取得日期」為斷，而其獲配股利之所得所屬期間，或其股
      票於何時取得，則非所問。經查系爭股利所得37,287元，
      均為93年度所配發之股利，並經載明於系爭股利憑單，此
      有該股利憑單影本可稽，依首揭規定，系爭股利即無儲蓄
      投資特別扣除額之適用，原告訴稱其取得股票期間係在87
      年12月31日前，其配發之股利即得適用儲蓄投資特別扣除
      額一節，顯係對法令誤解，被告所屬桃園縣分局否准其認
      列系爭股利所得之儲蓄投資特別扣除額並無不合。綜上所
      述，原處分及訴願決定並無違誤。
五、心證要領：
（一）按「儲蓄投資特別扣除：納稅義務人及與其合併報繳之配
      偶暨受其扶養親屬於金融機構之存款、公債、公司債、金
      融債券之利息、儲蓄性質信託資金之收益及公司公開發行
      並上市之記名股票之股利，合計全年不超過二十七萬元者
      ，得全數扣除…」「納稅義務人及與其合併報繳之配偶暨
      受其扶養親屬，自中華民國八十八年一月一日起取得公司
      公開發行並上市之記名股票之股利，不適用第十七條第一
      項第二款第三目第三小目儲蓄投資特別扣除之規定。」行
      為時所得稅法第17條第1 項第2 款第3 目第3 小目前段及
      第17條之3 分別定有明文。
（二）上開事實概要欄所述之事實，除系爭股利之取得是否應以
      配發記名股票之時間為準外，其餘為兩造所不爭執，並有
      原處分書、審查結果增減金額變更比較表、徵銷明細檔查
      詢、異動紀錄、被告所屬桃園縣分局95年1月6日第000000
      0000號綜合所得稅核定通知書、95年9月13日第000000000
      0 號核定通知書、95年11月20日第0000000000號核定通知
      書、93年度綜合所得稅結算申報書、被告所屬桃園縣分局
      95年11月8 日北區國稅桃縣二字第0951042360號函、93年
      度非住家用房屋當地一般租金標準表、93年度非自住房屋
      使用及租賃情形核定表、桃園縣政府稅捐稽徵處房屋稅籍
      證明書、各類所得扣免繳憑單申報書、被告所屬桃園縣分
      局95年10月20日北區國稅桃縣二字第0951040339號函、股
      利憑單等件分別附原處分卷、訴願卷及本院卷可稽，為可
      確認之事實。
（三）歸納兩造上開之主張，本件之爭執重點厥為系爭股利之取
      得時間究在88年1月1日之前，抑或是88年1月1日之後？有
      無所得稅法第17條第1項第2款第3目第3小目儲蓄投資特別
      扣除規定之適用？茲敘述如下：
    1.按所得稅法第17條之3 之立法理由謂：「一、在兩稅合一
      制下，股東獲配股利中公司所繳納之營利事業所得稅，得
      用以扣抵其應納之綜合所得稅額，股利已無重複課稅情事
      ，爰規定納稅義務人取得公司公開發行並上市之記名股票
      之股利，於辦理綜合所得稅結算申報時，不得列報減除儲
      蓄投資特別扣除額，俾免享受重複減免之優惠。二、惟因
      兩稅合一制係自87年度起實施，公司需至88年度分配其87
      年度之盈餘時，始可將所繳納之營利事業所得稅額分配予
      股東，用以扣抵其應納之綜合所得稅額；且因公司87年度
      所分配之盈餘，係屬其86年度之盈餘，尚無兩稅合一制度
      之適用，應准其繼續適用儲蓄投資特別扣除額之規定，始
      屬合理，爰於本條明定自88年1 月1 日起，股東取得公司
      公開發行並上市之記名股票之股利，始不在適用儲蓄投資
      特別扣除額之規定。」因此，為配合兩稅合一制度之實施
      ，納稅義務人及與其合併報繳之配偶暨受其扶養親屬，自
      88年1 月1 日起取得公司公開發行並上市之記名股票之股
      利，不適用同法第17條第1 項第2 款第3 目第3 小目儲蓄
      投資特別扣除之規定。又「個人之綜合所得總額，以其全
      年左列各類所得合併計算之：…第九類：其他所得：…不
      屬於上列各類之所得，以其收入額減除成本及必要費用後
      之餘額為所得額。」為所得稅法第14條第1 項第9 類所明
      定。依此條文規定，個人綜合所得稅之繳納，以個人之實
      際所得為準，須將收入額減除成本及必要費用後之餘額，
      作為計算所得稅之基準，以符個人綜合所得稅課徵採收付
      實現之原則。是以，公開發行並上市之記名股票股利，得
      否適用儲蓄投資特別扣除之規定，應以該股利之「取得日
      期」為準，而其獲配股利之所屬期間，或其股票於何時取
      得，皆非所問。
    2.經查，系爭股利所得37,287元，均為93年度所配發之股利
      ，有93年度綜合所得稅核定通知書（詳原處分卷第32頁至
      第33頁）及南亞塑膠工業股份有限公司、美吾華股份有限
      公司、中國鋼鐵股份有限公司、燁輝企業股份有限公司、
      奇美電子股份有限公司、國泰建設股份有限公司、康和綜
      合證券股份有限公司等所申報之股利憑單及各類所得扣繳
      暨免扣繳憑單在卷足憑，依據上開憑單之「所得給付年度
      」顯示，其所得年度均載明為93年，自屬88年1 月1 日後
      所取得之記名股票之股利，揆諸首揭規定，系爭股利即無
      儲蓄投資特別扣除額之適用。原告訴稱其取得股票期間係
      在87年12月31日前，其配發之股利即得適用儲蓄投資特別
      扣除額一節，顯係對法令有所誤解。被告否准其認列系爭
      股利所得之儲蓄投資特別扣除額，並無不合。
（四）綜上所述，原處分關於原告儲蓄投資特別扣除額之核定，
      其認事用法均無違誤，訴願決定予以維持，亦無不合。原
      告徒執前詞，訴請撤銷原處分關於儲蓄投資特別扣除額之
      核定部分及訴願決定，為無理由，應予駁回。至於原處分
      關於原告扶養親屬賴傅靜安租賃所得之核定部分，經被告
      以原處分作成決定後，原告未再表示不服，此觀原告之訴
      願狀之內容即可知，其未經訴願程序，逕行提起本件行政
      訴訟，自已違反行政訴訟法第4條第1項規定，應併予駁回
      。
（五）原告徒執前詞，聲請撤銷，為無理由，應予駁回。
據上論結，本件原告之訴為無理由，爰依行政訴訟法第233 條第
1 項、第98條第1項前段，判決如主文。
中　　華　　民　　國　　96　　年　  10　　月　　2　　 日
                    第一庭    法  官  劉錫賢
上為正本係照原本作成。
本件以訴訟事件所涉及之法律見解具有原則性者為限，始得於本
判決送達後20日內向本院提出上訴狀並表明上訴理由，如已於本
判決宣示後送達前提起上訴者，應於判決送達後20日內補具上訴
理由（均按他造人數附繕本），且經最高行政法院許可後方得上
訴。
中　　華　　民　　國　　96　　年　  10　　月　　2　　 日
                              書記官  林佳蘋
